【裁判字號】    92,交易,537
【裁判日期】    921229
【裁判案由】    過失致死
【裁判全文】
臺灣臺北地方法院刑事判決                        九十二年度交易字第五三七號
    公  訴  人  臺灣臺北地方法院檢察署檢察官
    被      告  甲○○  男  二.
    選任辯護人  胡文英律師
右列被告因過失致死案件，經檢察官提起公訴（九十二年度調偵字第三六四號），本
院判決如左：
    主  文
甲○○因過失致人於死，處有期徒刑陸月，如易科罰金以佰元折算壹日。
    事  實
一、甲○○於民國九十一年五月十六日二十一時四十五分許騎乘車牌號碼ＱＷＣ—０
    九五號輕型機車，沿台北縣新店市○○路○段由北往南即由台北往宜蘭之方向行
    駛，行經該路段二二九號前時，本應注意車前狀況並隨時採取必要之安全措施，
    以避免危險發生，而當時天候雖為陰天，但有夜間照明光線，路面狀況係乾燥、
    無缺陷、無障礙物且視距良好，並無不能注意之情形，詎竟疏未注意而貿然行駛
    ，適有賴福連騎乘車牌號碼ＡＴＦ—九七五號重型機車，沿同路同向同車道在前
    正欲向右變換行向時，亦疏未注意與後車之安全距離，致甲○○見狀欲向左閃避
    不及，其所騎乘機車之前車頭部分撞及賴福連機車之後車尾，甲○○、賴福連二
    人均失控倒地，賴福連因受有頭部外傷併顱內出血、肺部挫傷併氣胸、血胸，經
二、案經賴福連之弟丁○○訴由臺灣臺北地方法院檢察署檢察官相驗後偵查起訴。
    理  由
一、訊據被告甲○○固坦承於右揭時、地騎乘前述車牌號碼輕型機車行駛在被害人賴
    福連所騎乘機車之右後方，因被害人機車突然向右偏行，其為閃避被害人機車亦
    失控倒地，嗣被害人經送醫後仍不治死亡之事實，惟矢口否認其所騎乘之機車與
    被害人之機車曾發生擦撞及有何過失之犯行，辯稱：當時情形是對方突然往右偏
    ，伊閃避被害人而失控倒地後就不省人事等語（參見本院九十二年十月十七日訊
    問筆錄及九十二年十一月二十八日審理筆錄）；被告之辯護人於九十二年十一月
    二十八日提出辯護意旨狀略以：(一)被害人家住台北縣新店市○○街三十一號，距
    離肇事地點即北新路一段與新生街之交岔路口約一百公尺左右，事發當日被害人
    騎乘重型機車行駛快車道內側欲右轉轉進新生街，碰撞到被告所騎乘機車左側，
    以致兩車速度減緩，旋即被四、五部年輕飆車族分別自後追撞倒地，因被告輕型
    機車較輕，飛彈在前，被害人機車較重，倒地後相距四公尺，被告與被害人均因
    重傷昏迷，被告昏迷三天後甦醒，而被害人一星期後不治死亡，依前開情事，本
    件肇事原因為：(1)被害人不應行駛快車道內側即突然右轉。(2)四、五部年輕人飆
    車族未保持行車安全距離，從後追撞被告及被害人且渠等亦失控倒地，但在交通
    警察到場前即行離去。(3)本件肇事地點為交通要道，圍觀人群相當多，但囿於告
    訴人即被害人之弟丁○○之故，無人敢出來作證。(二)公訴書有所違誤之處，如指
    稱被告以時速七十公里之高速貿然前行一節，又被告與被害人並列同向行駛，被
    告碰撞被害人之機車左側，被告車身向左傾斜，如何回頭再追撞被害人機車尾部
    ，證人丙○○所言不實。(三)本件台灣省台北縣區車輛行車事故鑑定委員會鑑定意
    見書，多所謬誤，不另贅述等語，資為辯解。
二、關於被告於前述時、地駕駛騎乘前開車牌號碼之輕型機車行駛在被害人所騎乘機
    車之右後方，因被害人機車突然向右偏行，其為閃避被害人機車亦失控倒地，嗣
    被害人經送醫後仍不治死亡之事實：業據被告於警訊詢問、檢察官偵訊及本院調
    查、審理時均供承不諱，並經被害人之弟丁○○於警局詢問及偵查中指述甚詳，
    復有臺北縣政府警察局新店分局碧潭派出所製作記載本件事故發生情形之道路交
    通事故調查報告表、道路交通事故補充資料表、交通事故分析研判表、自首調查
    表、被告及被害人酒精濃度檢測表、現場及車損照片數幀附於偵查卷內足憑，而
    被害人確實因本件事故致頭部外傷併顱內出血、肺部挫傷併氣胸、血胸，經送醫
    後仍不治死亡，有國立台北醫學院附設醫院診斷證明書一紙在卷，亦業經檢察官
    督同法醫師相驗屬實，製有勘驗筆錄、相驗屍體證明書、驗斷書及相驗報告書等
    件附於相驗卷宗內可稽。
三、被告雖矢口否認有何過失致死之犯行，並以該處恰有四至五輛飆車族經過等前揭
    情詞置辯；然查：
(一)、據證人即當時在車禍附近擺攤之丙○○，於九十一年八月二十七日檢察官偵訊時
    到庭證稱：當其聽到一聲碰撞之巨響而抬頭察看時，見到被告所騎乘機車正在打
    滑，而被害人所騎乘機車已倒地，被害人被彈至路中，該處還有其他車輛行車速
    度大約七、八十公里等情，又其對檢察官詢問在聲響前，有無聽到煞車聲及是否
    確定只有二台機車相撞之問題時，明確答稱：「沒有，我確定撞擊聲前沒有煞車
    聲」、「碰撞的確定只有高（即被告）、賴（即告訴人）這二台車」等語，又其
    於九十二年十一月二十一日本院調查期日到庭為證時，就肇事現場是否僅有被告
    及被害人機車倒地此一重要爭點，更明確證述：「碰撞發生之後，其他的車輛都
    從旁邊閃過，但是有一部機車煞停的位置是在老先生（即被害人）的機車後方，
    該機車煞停後跌倒，並沒有撞到老先生已經倒地的機車。」等語（參見本院前揭
    訊問筆錄），是由前揭證人所言，見到被告所騎乘機車正在打滑，被害人所騎乘
    機車已倒地，而該處還有其他車輛紛相走避等情，足徵在肇事地點確係僅有被告
    及被害人之機車發生擦撞致生車禍無訛，又前揭證人丙○○因地緣之故，適在肇
    事現場附近擺攤營生，因聽聞碰撞聲再尋聲目擊本件車禍，復於本院前揭期日調
    查時以具結擔保其供述之真實性，並在負擔偽證罪之處罰心理狀態下供稱事發經
    過，其所述應堪採信，至於被告及其辯護人明查暗訪所得之庭外陳述，本院無從
    檢視其證言之可信性，不足為憑。
(二)、另依交通事故調查報告表所附事故現場圖暨現場照片，現場僅有被告及被害人所
    騎乘之機車倒地，且被害人機車倒地前，在其所行駛車道即該肇事路段由台北往
    宜蘭方向之內側車道上留有一長約二點四公尺之刮地痕，但在肇事現場並未見有
    被告所謂在後方尚有四至五部違規超速行駛而失控倒地之不詳車牌號碼機車之刮
    地痕或散落物等跡證，再觀諸卷附道路交通事故補充資料表及車損照片所示，被
    告所騎乘機車有車頭燈破損，左前面板、左側邊條、左後燈均損壞，大牌向內彎
    ，方向燈全部損壞之車損情況，由此可知，被告機車主要受損部位在前車頭燈處
    ，而後方除左後燈損壞及大牌向內彎之外，並未有重大損害之貌，反觀被害人所
    騎乘機車之後車燈全破損及右後側車身毀損等情，兩者確有不同，苟如被告所辯
    ，其與被害人皆是遭後方四至五部來車追撞，然由前揭事故現場圖所示雙方機車
    倒地之位置可知，被告倒地滑行之距離尚遠於被害人，顯見其受創力道應不亞於
    被害人機車，何以被告機車車尾未見有重大損害，反而受損部位係在車頭部分，
    況以前揭證人丙○○所述，被告機車倒地前尚有打滑之情況，是被告機車之大牌
    向內彎或方向燈損壞，亦有可能係機車打滑並摩擦地面後所致，被告上開辯解，
    顯非可採。
(三)、按汽車行駛時，駕駛人應注意車前狀況並隨時採取必要安全措施，道路交通安全
    規則第九十四條第三項定有明文；又道路交通安全規則中所稱之汽車指在道路上
    不依軌道或電力架線而以原動機行駛之車輛（包括機器腳踏車），前項第一款所
    指之汽車，如本規則同一條文或相關條文就機器腳踏車另有規定者，係指除機器
    腳踏車以外四輪以上之車輛，道路交通安全規則第二條第一項第一款、第二項定
    有明文；被告為領有駕駛執照之駕駛人，騎乘機車亦應注意上述道路交通安全規
    定，依卷附交通事故調查報告表各欄項目明細所載及事故現場圖所示，肇事路段
    之行車速率限制為五十公里，又當時天候雖為陰天，但有夜間照明光線，路面狀
    況為乾燥、無缺陷、無障礙物且視距良好，依被告當時行駛之路線，應無不能注
    意之情事，惟據被告於警局詢問、檢察官偵訊及本院調查、審理時均自承當時騎
    乘機車在被害人之右後方，發現被害人騎乘機車右偏後，緊急剎車而失控倒地等
    語，復審酌前述之被告所騎乘機車有車頭面板及大燈損壞，而被害人機車有右後
    側及車尾燈損壞之情況，亦足徵被告機車應是車頭面板處撞擊被害人機車之右後
    側車尾燈的部位，再參以交通事故調查報告表所附事故現場圖所示，被告機車倒
    地之位置在被害人所騎乘機車前方，且兩者相距約有四點五公尺（２．５＋２．
    ０＝４．５）之遙，是由上開跡證資料，被告所騎乘機車在被害人右後方，縱使
    被害人行車有往右偏行情事，被告亦因應確實注意前車狀況並及時閃避，且隨時
    採取必要之安全措施，以避免發生危險，惟其疏未注意前揭規定，以致發生本件
    車禍，則有違反前揭道路交通安全規則甚明，自難辭過失之責，被告仍執前詞，
    辯稱其並無過失責任等語，委無足採。又本件車禍肇事責任經公訴人送請鑑定及
    覆議，亦認為被告如車速過快，對於被害人機車右偏之車前狀況，當然反應不及
    以致撞及被害人所騎乘機車，故肇事地點無煞車痕的原因，是關於被告並無注意
    車前狀況與及時閃避之過失，皆與本院前揭認定相同，此有台灣省台北縣區車輛
    行車事故鑑定委員會九十二年三月二十七日北鑑字第九一一三七三號鑑定意見書
    ，台灣省車輛行車事故覆議鑑定委員會九十二年七月十一日府覆議字第九二一０
    五八一號函一份在卷可參，則被告之過失犯行與被害人之死亡間，顯有相當因果
    關係，應屬灼然。
(四)、次按車輛在快、慢車道間變換車道時，應讓直行車先行，並注意安全距離；道路
    交通安全規則第九十七條第五款訂有明文；又依同前規則第一項第一款規定，前
    揭規定之適用包括機器腳踏車在內；參照前揭道路交通事故調查報告表所附事故
    現場圖，被害人所騎乘機車倒地後之刮地痕係在北新路二段由北向南即由台北往
    宜蘭方向內側車道前方所延伸之肇事路口內，又該機車係向右偏倒且機車車身與
    刮地痕互相垂直，況徵諸被告最初於前開警局詢問筆錄中所稱：當時因被害人突
    然右轉才緊急剎車等語，足見被害人當時行進中確係往右偏行，其於變換行向之
    際，未確實注意後方之直行車輛，亦已違反上開規定，然無礙被告過失責任之成
    立，又依前揭被害人機車剎車痕之長度及走向，實難判斷當時欲右轉新生街之行
    車動向，況被害人因本件車禍受創後，並未製作相關交通事故談話紀錄表或筆錄
    ，自無從推論被害人當時是否確實欲右轉沿新生街回家之意圖，是被告關於被害
    人欲右轉回家此部分之辯解，誠屬主觀臆測之詞，不足採信。
(五)、綜上所述，被告所辯，委無足採，本件事證明確，被告之犯行堪以認定，自應依
    法論科。
四、核被告所為，係犯刑法第二百七十六條第一項過失致人於死罪。又被告肇事後亦
    受傷倒地而不省人事，嗣經路人報警處理，才與被害人一同送往財團法人天主教
    耕薪醫院救治，直至九十一年五月二十七日才向前來其就醫之醫院瞭解案情之臺
    北縣政府警察局新店分局碧潭派出所警員林芳德陳述肇事經過，此為被告於九十
    一年五月二十七日警局詢問筆錄中所陳明，並有前揭派出所警員林芳德所填具之
    自首調查表內容在卷可參，是被告並不合於刑法第六十二條前段所定對於未發覺
    之犯罪自首而接受裁判之要件。爰審酌被告未曾受有期徒刑以上刑之宣告，此有
    臺灣高等法院被告全國前案記錄表一紙附卷可憑，惟本件車禍由被告及被害人所
    應負之過失程度，肇致被害人死亡之結果及被告與被害人對和解金額之歧見，迄
    今雙方尚未就民事賠償達成和解等一切情狀，量處如主文所示之刑，並諭知易科
    罰金之折算標準。
五、據上論斷，應依刑事訴訟法第二百九十九條第一項前段，刑法第二百七十六條第
    一項、第四十一條第一項前段，罰金罰鍰提高標準條例第一條前段、第二條，判
    決如主文。
本案經檢察官乙○○到庭執行職務。
中      華      民      國    九十二    年     十二     月    二十九    日
                                      臺灣臺北地方法院交通法庭
                                          審判長法  官  陳博文
                                                法  官  陳婷玉
                                                法  官  鄧德倩
右正本證明與原本無異。
如不服本判決，應於判決送達後十日內向本院提出上訴狀（應抄附繕本）。告訴人或
被害人如對於本判決不服者，應具備理由請求檢察官上訴，其上訴期間之計算係以檢
察官收受判決正本之日期為準。
                                                書記官  石幸代
中      華      民      國    九十二    年     十二     月    二十九    日
附錄本案論罪科刑法條全文：
中華民國刑法第二百七十六條
(過失致死罪)
因過失致人於死者，處二年以下有期徒刑、拘役或二千元以下罰金。
從事業務之人，因業務上之過失犯前項之罪者，處五年以下有期徒刑或拘役，得併科
三千元以下罰金。


司法院資訊處製作；財團法人民間司法改革基金會備份。
